【裁判字號】    99,交上訴,24
【裁判日期】    990330
【裁判案由】    公共危險
【裁判全文】
臺灣高等法院高雄分院刑事判決        99年度交上訴字第24號
上  訴  人
即  被  告  丙○○
            甲○○
上列上訴人等因公共危險案件，不服臺灣高雄地方法院99年度審
交訴字第4 號中華民國99年2 月25日第一審判決（起訴案號：臺
灣高雄地方法院檢察署98年度偵字第33310 號），提起上訴，本
院判決如下：
     主  文
上訴駁回。
     理  由
一、按「不服地方法院之第一審判決而上訴者，應向管轄第二審
    之高等法院為之。上訴書狀應敘述具體理由。上訴書狀未敘
    述上訴理由者，應於上訴期間屆滿後20日內補提理由書於原
    審法院。逾期未補提者，原審法院應定期間先命補正」、「
    第二審法院認為上訴書狀未敘述理由或上訴有第362 條前段
    之情形，應以判決駁回之。但其情形可以補正而未經原審法
    院命其補正者，審判長應定期間先命補正」，刑事訴訟法第
    361 條、第367 條分別定有明文。職是，不服地方法院之第
    一審判決而上訴者，其上訴書狀應敘述具體理由，至於上訴
    理由是否具體，係屬第二審法院審查範圍，則不在命補正之
    列，此參照上開條文之修正理由自明。
二、再所稱具體理由，係指須就不服之判決為具體之指摘而言，
    如僅泛稱原判決認事用法不當或採證違法、判決不公等，均
    非具體理由（法院辦理刑事訴訟案件應行注意事項第162 點
    參照）。復按「所謂具體理由，必係依據卷內既有訴訟資料
    或提出新事證，指摘或表明第一審判決有何採證認事、用法
    或量刑等足以影響判決本旨之不當或違法，而構成應予撤銷
    之具體事由，始克當之（例如：依憑證據法則具體指出所採
    證據何以不具證據能力，或依憑卷證資料，明確指出所為證
    據證明力之判斷如何違背經驗、論理法則）；倘僅泛言原判
    決認定事實錯誤、違背法令、量刑失之過重或輕縱，而未依
    上揭意旨指出具體事由，或形式上雖已指出具體事由，然該
    事由縱使屬實，亦不足以認為原判決有何不當或違法者（例
    如：對不具有調查必要性之證據，法院未依聲請調查亦未說
    明理由，或援用證據不當，但除去該證據仍應為同一事實之
    認定），皆難謂係具體理由，俾與第二審上訴制度旨在請求
    第二審法院撤銷、變更第一審不當或違法之判決，以實現個
    案救濟之立法目的相契合，並節制濫行上訴」（最高法院97
    年度臺上字第892 號判決意旨參照）。是如上訴理由書狀並
    未依據卷內訴訟資料，具體指摘原判決認事用法有何違法或
    不當之情形，即屬上訴未敘述具體理由。又上訴書狀未敘述
    具體理由者，其上訴即屬於刑事訴訟法第362 條前段所定「
    上訴不合法律上之程式」之情形，第二審法院自應依同法第
    367 條之規定，以判決駁回之。
三、本案上訴人即被告（下稱被告）丙○○、甲○○不服原審判
    決提起上訴，其等上訴書所載理由略謂：被告丙○○自民國
    95年5 月出獄後，安分守己，去年好不容易覓得1 份正當工
    作，如因此案入獄服刑，即又將失業；另被告甲○○現失業
    中，又係中低收入之單親家庭，復有2 名幼女待扶養，生活
    重擔均賴被告丙○○負擔，爰依法提起上訴等語。經查：
  (一)本件原判決就檢察官起訴被告丙○○於98年10月24日夜間，
    騎乘案外人鄭隆鏐所有之車牌號碼XYH-712 號重型機車搭載
    被告甲○○外出，嗣於同日晚間10時5 分許，沿高雄市○○
    區○○路大公陸橋由西往東方向行駛，行經大公路與建國四
    路之交岔路口處時，當時大公路行車管制號誌係為紅燈，其
    雖明知機車行駛至交岔路口時為行進或轉彎等行車動態均應
    遵守燈光號誌，且依當時並無不能注意之情事，詎其為自大
    公路逆向駛入建國四路往北方向，逕行穿越其行駛之大公路
    停止線而駛入系爭交岔路口內並欲為左轉，適有告訴人乙○○騎乘車牌號碼XTN-216 號重型機車沿高雄市鹽埕區○○○
    路由北往南方向直行，並依建國四路之綠燈號誌直行穿越該
    交岔路口，乙○○機車車頭遂撞及至丙○○機車之左側車身
    ，致使乙○○機車人車均倒地，乙○○因此受有右手擦傷及
    雙膝挫傷等之傷害（被告丙○○被訴過失傷害部分，業經原
    審為不受理判決確定）。丙○○於肇事後，雖有下車查看，
    但並未立即報警或採取必要之救護，竟與乘客甲○○共同基
    於肇事逃逸之犯意聯絡，由甲○○騎乘上開重型機車搭載丙○○逃離現場之公共危險犯行，業已罪證明確，其中被告丙○○且為累犯（被告丙○○係於95年5 月27日縮刑期滿執行
    完畢，原判決誤載為95年5 月28日縮刑期滿執行完畢），爰
    依刑法第31條第1 項前段、第28條、第18 5條之4 、第47條
    第1 項、第74條第1 項第1 款、第2 項第4 款等規定，判處
    被告2 人罪刑，業已詳敘其認定之依據及所憑之理由，經核
    並無違誤。
  (二)關於刑之量定，係實體法上賦予法院得為自由裁量之事項，
    倘其未有逾越法律所規定之範圍，或濫用其權限，即不得任
    意指摘為違法。且在同一犯罪事實與情節，如別無其他加重
    或減輕之原因，下級審量定之刑，亦無過重或失輕之不當情
    形，則上級審法院對下級審法院之職權行使，原則上應予尊
    重（最高法院75年度臺上字第7033號判例意旨，及85年度臺
    上字第2446號判決意旨可資參照）。原判決審酌被告丙○○
    、甲○○肇事後逃逸，極易使傷者失卻第一時間之救治機會
    及肇事現場證據之保全，對告訴人乙○○之身體、生命安全
    等危害不可謂之不大，惟渠等於原審訊問時均已坦承犯行、
    深表悔悟，且與乙○○達成和解，過失傷害部分並據乙○○
    當庭表示願意原諒被告2 人，及願意撤回告訴等情（此有原
    審準備程序筆錄、撤回告訴狀、和解書各1 紙附卷可稽），
    並綜合考量被告2 人之生活狀況、智識程度、犯罪之動機、
    手段等一切情狀，各量處被告2 人有期徒刑7 月。並斟酌被
    告甲○○未曾受有期徒刑以上刑之宣告，有其臺灣高等法院
    被告前案紀錄表1 份在卷可按，念其係因一時失慮以致誤罹
    刑章，事後更已坦承犯行，深具悔意，並與乙○○達成和解
    ，經乙○○原諒，而認被告甲○○經此起訴及審判程序，理
    當知所警惕，信無再犯之虞，遂認被告甲○○前開所宣告之
    刑以暫不執行為適當，爰併依刑法第74條第1 項第1 款規定
    為緩刑2 年之諭知。復考量為促使被告甲○○日後得以知曉
    尊重法治之觀念，乃認除前開緩刑宣告外，另有賦予被告甲○○一定負擔之必要，而併予參酌被告甲○○係單親之低收
    入戶家庭，育有2 名幼女等情事（此有被告甲○○提出之高
    雄市中低收入單親家庭子女托育津貼補助證影本在卷可憑）
    後，諭知被告甲○○應向國庫支付新臺幣2 萬元，方能符合
    本件緩刑目的。經核原判決已就刑法第57條揭示之各種量刑
    條件，及同法第74條緩刑宣告之要件及目的性，妥為斟酌，
    並無失輕、過重或違反比例原則、平等原則或公平正義之情
    形。是被告2 人執上揭情詞主張原判決量刑過重，並無可採
    。
四、綜上，被告2 人前揭上訴意旨，既非依據卷內訴訟資料具體
    指摘原判決認事用法或量刑有何違法或不當之情形，顯屬上
    訴未敘述具體理由，核之上揭說明，應認其等上訴違背法律
    上之程式，自均應予以駁回。
五、依刑事訴訟法第367 條前段、第372 條，不經言詞辯論，逕
    為判決如主文。
中    華    民    國    99    年    3     月    30    日
                  刑事第一庭    審判長法  官 翁慶珍
                                      法  官 黃仁松
                                      法  官 徐美麗
以上正本證明與原本無異。
如不服本判決應於收受本判決後10日內向本院提出上訴書狀，其
未敘述上訴理由者，並得於提起上訴後10日內向本院補提理由書
狀（均須按他造當事人之人數附繕本）「切勿逕送上級法院」。
中    華    民    國    99    年    3     月    30    日
                                      書記官 賴梅琴

司法院資訊處製作；財團法人民間司法改革基金會備份。
